臺灣高雄地方法院刑事判決　　　　　　 96年度易緝字第117號
公　訴　人　臺灣高雄地方法院檢察署檢察官
被　　　告　乙○○
上列被告因妨害公務案件，經檢察官聲請以簡易判決處刑（94年
度偵字第6359號），本院受理後 (95年度簡字第5262號)， 認不
得依簡易判決處刑，改依通常程序審理，判決如下：
    主  文
乙○○連續隱匿公務員職務上委託第三人掌管之物品，處有期徒
刑壹年陸月，減為有期徒刑玖月。
    事  實
一、乙○○自民國 (下同)88 年4 月11日起及同年5 月間起，分
    別在高雄縣鳳山市○○路305 號「界揚超商」騎樓處及高雄
    市三民區○○○路213 號「界揚超商」騎樓處等公眾得以出
    入之場所，擺設「滿貫大亨」2 台、「小瑪琍」1 台、「賽
    船」1 台 (以上係高雄縣鳳山市○○路305 號「界揚超商」
    擺放之機台) ，以及「動物奇觀二代」3 台、「超世紀濱果
    」1 台、「飆馬（二人座）」1 台、「BAR 」1 台、「滿貫
    大亨」4 台、「春秋二代」1 台 (以上係高雄市三民區○○
    ○路213 號「界揚超商」擺放之機台)等 賭博性電玩機具與
    不特定人賭博財物，經警分別於88年4 月12日晚上9 時30分
    許及89年1 月17日晚上6 時48分許，分別在上址查獲，並扣
    得上開賭博性電玩機具，警方並將所查扣之賭博性電玩機具
    ，委託乙○○立據保管。嗣該案經本院於92年5 月2 日以90
    年度易字4178號判處有期徒刑1 年6 月，並宣告沒收上開扣
    押物，被告不服提起上訴，經臺灣高等法院高雄分院於92年
    7 月24日以92年度上易字第942 號駁回上訴而確定。詎乙○
    ○竟基於隱匿公務員委託第三人掌管物品之概括犯意，於遭
    查獲後至90年8 月21日前之不詳時日，連續將該等賭博性電
    玩機具搬遷不知去向以隱匿之，致該案判決確定後無法沒收
    該機具。嗣臺灣高雄地方法院檢察署檢察官以92年度執字第
    84 88 號執行沒收時，因上開物品已隱匿而無法依判決內容
    執行上開物品之沒收，始查知上情。
二、案經臺灣高雄地方法院檢察署檢察官自動檢舉偵查起訴。
    理  由
壹、證據能力部分：
一、按「被告以外之人於審判外之言詞或書面陳述，除法律有規
    定者外，不得作為證據。」刑事訴訟法第159 條第1 項固定
    有明文。惟按「被告以外之人於審判外之陳述，雖不符前4
    條之規定，而經當事人於審判程序同意作為證據，法院審酌
    該言詞陳述或書面陳述作成時之情況，認為適當者，亦得為
    證據。當事人、代理人或辯護人於法院調查證據時，知有第
    159 條第1 項不得為證據之情形，而未於言詞辯論終結前聲
    明異議者，視為有前項之同意。」刑事訴訟法第159 條之5
    亦規定甚明。查卷附之高雄縣政府警察局93年4 月14日高縣
    警行字第0930015660號、高雄市政府警察局93年5 月3 日高
    市警行字第0930027934號、高雄市政府警察局三民第一分局
    96年12月6 日高市警三一分偵字第0960026340號函文內容及
    本院公務電話紀錄表1 紙，雖均屬被告以外之人於審判外之
    書面陳述，惟檢察官、被告於本院調查證據時，知有上情而
    未於言詞辯論終結前聲明異議，本院審酌上開函文及電話紀
    錄作成時，並無人情施壓或干擾，亦無不當取供之情形，認
    為以之作為本案之證據亦屬適當，是上開函文及電話紀錄之
    內容，依刑事訴訟法第159 條之5 之規定，自得為證據，合
    先敘明。
二、次按，被告以外之人於偵查中向檢察官所為陳述，除顯有不
    可信之情況者外，得為證據，同法第159 條之1 第2 項定有
    明文。偵查中對被告以外之人（包括證人、鑑定人、告訴人
    、被害人及共同被告等）所為之偵查筆錄，或被告以外之人
    向檢察官所提之書面陳述，性質上均屬傳聞證據。惟現階段
    刑事訴訟法規定檢察官代表國家偵查犯罪、實施公訴，依法
    其有訊問被告、證人及鑑定人之權，證人、鑑定人且須具結
    ，而實務運作時，檢察官偵查中向被告以外之人所取得之陳
    述，原則上均能遵守法律規定，不致違法取供，其可信度極
    高，職是，被告以外之人前於偵查中已具結而為證述，除反
    對該項供述得具有證據能力之一方，已釋明「顯有不可信之
    情況」之理由外，不宜以該證人未能於審判中接受他造之反
    對詰問為由，即遽指該證人於偵查中之陳述不具證據能力。
    本件證人即警員楊貴登、曾玉鵬於檢察官偵查中所為之陳述
    （見94年度偵字第6359號卷第83、84、91、92頁)， 被告未
    曾提及檢察官在偵查時有不法取供之情形，或其他顯有不可
    信之情況。依上說明，證人楊貴登、曾玉鵬於偵查中之陳述
    ，均具有證據能力。
貳、實體部分：
一、訊據被告乙○○固坦承保管上述扣押物及未繳交臺灣高雄地
    方法院檢察署檢察官執行沒收等事實，惟矢口否認有何妨害
    公務之犯行，辯稱：伊在90年8 月21日因案入監服刑，伊入
    監服刑的時候，上開二家店仍在營業，伊沒有搬走上開扣案
    的電子遊戲機，也不知道扣案的電子遊戲機是誰搬走的等語
    。經查： (一)被 告於檢察官偵查中先辯稱：「保管之機具
    已遭警察局實施道路一清專案而拖吊」云云；復改稱：「警
    察第一次沒有查扣機台，交給我保管，我又經營，又被查獲
    ，機台就扣走」云云；其後再翻異前詞，辯稱：「有些電動
    機具放在超商的騎樓被被警員叫環保局收走，有些我又裝上
    IC板後，又遭警查獲，便將機台運走」云云 (以上均見偵查
    卷)； 嗣於本院準備程序時復辯稱：「伊在90年8 月21日因
    案入監服刑，伊入監服刑的時候，上開二家店仍在營業，伊
    沒有搬走上開扣案的電子遊戲機，也不知道扣案的電子遊戲
    機是誰搬走的。」等語 (見本院96年9 月27日準備程序筆錄
    )。 是被告前後所辯情節不一，其所辯是否為真，已有疑義
    。 (二)證 人丙○○於本院96年11月30日審理時證稱其曾在
    高雄縣鳳山市○○路305 號「界揚超商」工作，是被告雇用
    伊的，但伊不記得何年度開始受雇於被告等情 (見當日審判
    筆錄)。 則證人丙○○既無從記憶其自何時開始起在前揭「
    界揚超商」工作，其自無從證明被告於88年4 月11日起在上
    開超商擺放之電子遊戲機，於同年4 月12日為警查獲之後，
    是否將超商交由他人繼續經營，而繼續經營者將扣案之機台
    搬走之事實。退一步言之，縱認被告擺放上開機台對外營業
    之期間，丙○○確曾受僱於被告，惟證人丙○○於同日審理
    時亦證稱被告在上開地址經營電子遊戲場業，為警查獲之後
    ，機台內之IC板遭警方扣押，警方在機台貼上封條之後再載
    回店家保管，被告則將之擺放在店家騎樓或放在店內倉庫內
    ，再以其他IC板插入機台內，或再載其他機台來擺放對外營
    業，顯見被告確實有將警方扣案之空機台再插入IC板後，擺
    放在上址對外營業，其對於扣案之空機台確實仍有實際管領
    力，並非如其所辯交予他人繼續營業，洵堪認定。另證人甲
    ○○於本院同日審理時證稱被告在90、91年間僱用伊，當時
    伊在十全店、澄和店上班，超商名稱分別叫「界揚超商」、
    「巨蛋超商」等語 (見當日審判筆錄)。 惟查，本件被告係
    自88年5 月間起在高雄市三民區○○○路213 號「界揚超商
    」騎樓處擺放前揭電子遊戲機，於89年1 月17日晚上6 時48
    分許，在上址為警查獲，則證人甲○○既係在90、91年間始
    受雇於被告，其自無從知悉被告是否於89年1 月17日為警查
    獲之後，將超商交由他人繼續經營，而繼續經營者將扣案之
    機台搬走之事實。 (三)又 高雄縣政府警察局及高雄市政府
    警察局於90年至92年間均無將前揭扣案之賭博性機具視同廢
    棄物清除，有高雄縣政府警察局93年4 月14日高縣警行字第
    0930015660號函及高雄市政府警察局93年5 月3 日高市警行
    字第0930027934號函各1 紙附卷可稽。且證人即88年4 月12
    日晚上9 時30分許查獲之承辦員警楊貴登於偵查中證稱：「
    當時我們把電玩的IC板拆下來，把機台交給所有人保管，並
    讓他簽保管條，事後並沒有再將交其保管之機台搬走」等語
     (見94年度偵字第6359號卷第83、84頁)； 證人即89年1 月
    17日晚上6 時48分許查獲之承辦員警曾玉鵬於偵查中證稱：
    「我們拆完機板後交給派出所，派出所再將機具交給被告保
    管」等語 (見94年度偵字第6359號卷第91、92頁)。 而上開
    遭警查獲電子遊戲機之地點，事後均未再遭警方查獲違法擺
    設電子遊戲機台，亦有高雄市政府警察局三民第一分局96年
    12 月6日高市警三一分偵字第0960026340號函、本院公務電
    話紀錄表1 紙在卷可證。 (四)綜 合上述，被告所辯均係卸
    責之詞，不足採信。此外，復有被告所簽立之保管條2 紙附
    卷可資佐證。本件事證明確，被告犯行堪予認定。
二、核被告所為，係犯刑法第138 條之隱匿公務員職務上委託第
    三人掌管之物品罪。又被告行為後，刑法第56條連續犯之規
    定，業於94年1 月7 日修正刪除，同年2 月2 日公布，並於
    95 年7月1 日施行，則被告之犯行，因行為後新法業已刪除
    連續犯之規定，此刪除雖非犯罪構成要件之變更，但顯已影
    響行為人刑罰之法律效果，自屬法律有變更，依刑法第2 條
    第1 項規定，比較新、舊法結果，仍應適用較有利於被告之
    行為時法律即舊法，論以連續犯（最高法院95年第8 次刑事
    庭會議決議參照）。故被告先後多次犯行，所犯構成要件相
    同，時間緊接，顯係基於概括之犯意為之，應依修正前刑法
    第56條規定論以連續犯，並加重其刑。爰審酌被告前有竊盜
    、贓物、賭博及妨害公務等前科，素行不佳，有臺灣高等法
    院被告全國前案紀錄表可按，其因違反電子遊戲場業管理條
    例案件，對於公務員所交付保管之扣案物品，竟仍予以隱匿
    ，漠視公權力之執行，顯見其法紀觀念淡薄；且其犯罪後仍
    否認犯行，毫無悔意，及其犯罪之手段、目的等一切情狀，
    量處如主文所示之刑。又按，中華民國96年罪犯減刑條例業
    經總統於96年7 月4 日以華總一字第09600083761 號公布，
    並於同年7 月16日生效施行，被告上開犯罪行為在96年4 月
    24日之前，符合該條例之減刑條件，爰依該條例第2 條第1
    項第3 款、第7 條規定，予以減刑如主文所示。
據上論斷、應依刑事訴訟法第452 條、第299 條第1 項前段、刑
法第2 條第1 項前段、刑法第138 條、修正前刑法第56條，中華
民國96年罪犯減刑條例第2 條第1 項第3 款、第7 條，判決如主
文。
本案經檢察官丁○○到庭執行職務。
中　　華　　民　　國　　96　　年　　12　　月　　31　　日
                      刑事第九庭審判長法　官  張世賢
                                      法　官  黃紀錄
                                      法　官  陳建和
以上正本證明與原本無異。
如不服本判決應於收受本判決後10日內向本院提出上訴書狀，並
應敘述具體理由，如未敘述上訴理由者，應於上訴期間屆滿後20
日內補提理由書狀於本院（均須按他造當事人之人數附繕本）「
切勿逕送上級法院」。
中　　華　　民　　國　　96　　年　　12　　月　　31　　日
　　　　　　　　　　　　　　　　　    書記官  林姵妤
附錄本案論罪科刑法條：
中華民國刑法第138條
（妨害職務上掌管之文書物品罪）
毀棄、損壞或隱匿公務員職務上掌管或委託第三人掌管之文書、
圖畫、物品，或致令不堪用者，處5 年以下有期徒刑。
